【裁判字號】    99,台上,2509
【裁判日期】    990429
【裁判案由】    違反毒品危害防制條例
【裁判全文】
最高法院刑事判決            九十九年度台上字第二五０九號
上  訴  人  甲○○
            乙○○
上 列一 人
選任辯護人  吳美津律師
上列上訴人等因違反毒品危害防制條例案件，不服台灣高等法院
花蓮分院中華民國九十九年一月十五日第二審判決（九十八年度
上訴字第三一四、三一五號，起訴案號：台灣台東地方法院檢察
署九十八年度偵字第一四二、一八六、二０二、二二九、六二五
號、九十八年度毒偵字第六０號），提起上訴，本院判決如下：
    主  文
原判決關於甲○○、乙○○製造第二級毒品部分撤銷，發回台灣
高等法院花蓮分院。
甲○○其他上訴駁回。
    理  由
本件上訴人甲○○未聲明為一部上訴，依刑事訴訟法第三百四十
八條第一項規定視為全部上訴，合先敘明。
一、撤銷發回部分（即甲○○、乙○○製作第二級毒品部分）：
原判決認定上訴人乙○○、甲○○與王永來、王永輝、郭彥霆、
謝駿睿共同基於製造第二級毒品甲基安非他命之犯意聯絡，林志
宏則基於幫助彼等製造甲基安非他命之犯意，先由乙○○於民國
九十七年十月下旬某日，聘請真實姓名年籍不詳綽號「小吳」之
成年男子，至甲○○位於台東縣台東市○○路○段二巷四六０之
一號之租住處，教導甲○○與王永來以如原判決事實欄所載之方
式製造甲基安非他命，而製造甲基安非他命液態半成品約四百毫
升。乙○○又於九十七年十一月初，指示王永來另覓地點成立製
毒工廠，王永來遂承租位於台東縣東河鄉興昌村興隆四十六之二
號上方約一百五十公尺處之藍色貨櫃屋，作為製造毒品甲基安非
他命之工廠（下稱製毒工廠），並由乙○○提供資金，及由謝駿
睿購買製造甲基安非他命所需之原料、器具，以寄送貨運之方式
運至台東市予甲○○，甲○○再自行或指示林志宏前往貨運行領
取後，存放在台東市○○路○段四二三號，王永來再以電話告知
林志宏、甲○○、乙○○其製毒所需原料及器具，甲○○、乙○
○或指示林志宏，或由甲○○自行將原料或器具送交王永來，乙
○○並允諾王永來製毒事成後，每一公斤甲基安非他命給付新台
幣（下同）二十萬元之報酬。王永來另以每月三至五萬元之報酬
，僱請王永輝、郭彥霆共同參與製造毒品。王永來、王永輝、郭
彥霆遂在該工廠內，以如原判決事實欄所載之方式先後製得甲基
安非他命成品共約八點七公斤。王永來並於九十七年十二月下旬
某日，在台東市中華大橋下，交付其中之二公斤甲基安非他命成
品予甲○○；於隔三至四日後，在同址交付其中之三公斤甲基安
非他命予甲○○；又於九十八年一月七日，在其位於台東縣台東
市○○路○段一五五號之住處前，交付其中之三公斤甲基安非他
命予林志宏轉交甲○○；另於九十八年一月十五日，在台東縣台
東市○○路橋下汽車保養廠前，交付其中之六百公克甲基安非他
命予乙○○，另有一百公克甲基安非他命未送出。嗣經警於九十
八年一月十六日上午八時許，在上開製毒工廠內，逮捕王永輝、
郭彥霆二人，並查扣得如原判決事實欄四、(一)所載，即甲基安非
他命半成品、製毒器具及原料等物；於九十八年一月十六日十二
時許，在台東縣台東市○○街一二八號郭彥霆住處內，查扣得毛
重六十二公克之甲基安非他命（係上開未送出甲基安非他命一百
公克中之一部分）、王永來書寫之製毒筆記本一本、製毒器具及
原料；甲○○因得知上開製毒工廠遭警查獲，即於九十八年一月
二十一日晚上六時許，駕駛小貨車將在其租住處內之製毒工具載
往高雄，於同日晚上九時十五分，在台東縣警察局大武分局森永
派出所前，遭警攔檢逮捕，並扣得如原判決事實欄四、(三)所載之
製毒工具及材料等物；於九十八年三月三十一日，在台東縣台東
市○○路○段六二九之七號甲○○所承租之倉庫內，查扣得如原
判決事實欄四、(四)所載之製毒工具及原料等物；於九十八年三月
二日晚上六時二十分，在宜蘭縣羅東鎮○○路六號前拘提王永來
，並查扣得如原判決事實欄四、(五)所載物品；於九十八年三月二
十六日，在台東縣台東市○○○路六五三巷六號，拘提林志宏到
案，並查扣如原判決事實欄四、(六)所載之物品等情。因而撤銷第
一審關於論處上訴人二人共同製造第二級毒品罪刑部分之判決，
就該部分改判論處上訴人二人共同製造第二級毒品（均累犯）罪
刑，固非無見。
惟查：(一)、有罪判決所記載之事實及理由，暨判決理由間之說明
，前後均須互相一致，復須與卷內之證據資料相適合，否則即屬
判決理由矛盾之違法。原判決認定上訴人等有前揭犯行，係以執
行監聽機關對上訴人等使用之電話實施通訊監察，將相關電話之
通話內容轉譯為通訊監察譯文表，上訴人二人及彼等辯護人於原
審準備程序及審理中均不爭執上開譯文內容之真實性，且經原審
於審判期日依法向上訴人二人提示上開監聽譯文，本案卷附相關
通訊監察譯文表及通訊監察錄音光碟、錄音帶，自均有證據能力
（原判決第九頁第二十八行至第十頁第三行），並援引上訴人二
人間及彼等二人與林志宏、王永來、謝駿睿間，相關之通訊監察
譯文所載內容（原判決第十二頁第一行至第十三頁第二十六行、
第十九頁第二十五行至第二十一頁第二十四行、第二十三頁第十
一行至二十二行、第二十五頁第二十二行至第二十六頁第二行）
，為認定上訴人二人有前揭犯行之主要論據之一。然上訴意旨指
稱上訴人二人於事實審法院審理中，即一再爭執相關通訊監察譯
文之真實性，而稽諸乙○○向原審所提出之上訴理由狀中，其確
有爭執警方僅提供通訊監察譯文之部分內容（原審九十八年度上
訴字第三一五號卷第九十五頁、第一０七頁）等情，且原審於審
判期日向上訴人提示相關通訊監察譯文，並詢問上訴人二人有何
意見時，上訴人二人均答稱：「監聽譯文內容可能不完整」（九
十八年度上訴字第三一四號卷第一四七頁背面）等情，上訴人二
人是否已爭執相關通訊監察譯文之真實性？乃原審就上情未詳予
斟酌調查，逕以上開與卷內證據資料不盡相符之理由，即認上訴
人二人及彼等辯護人於原審準備程序及審理中均不爭執通訊監察
譯文內容之真實性，並援引相關通訊監察譯文所載內容，為不利
於上訴人二人認定之依據，致上訴意旨得執上情據以指摘，其查
證未盡且理由欠備，遽行判決，難昭折服。(二)、犯罪事實應依證
據認定，有罪之判決書，應於理由內記載認定犯罪事實所憑之證
據及其認定之理由，否則即有理由不備之違法。原判決認定上訴
人二人與王永來等共同製造甲基安非他命成品共約八點七公斤，
嗣經警於九十八年一月十六日十二時許，在台東縣台東市○○街
一二八號郭彥霆住處，查扣得上開甲基安非他命成品中之毛重六
十二公克之甲基安非他命成品（原判決事實欄四、(二)）等情，為
上訴人二人所否認，甲○○並辯稱：伊並無製造第二級毒品既遂
之犯行（原判決第三十一頁第五至六行）等情。而原判決於事實
為上開認定記載，其於理由欄援引王永來、林志宏、王永輝相關
證述各情（原判決理由欄貳、一、７至９），及援引郭彥霆證稱
：「在我住處查獲的製毒筆記是我從工廠中帶回來的，我與王永
輝、王永來會去工廠；王永輝叫我去幫忙他，他有向我說是要做
安非他命」（原判決理由欄貳、一、１０）等情，彼等是否均未
曾供述該扣案毛重六十二公克之甲基安非他命，係來自上訴人二
人等共同製造甲基安非他命成品八點七公斤中之一部分？而上情
與上訴人二人等是否確已製造甲基安非他命既遂，及本件事實如
何暨如何為法律之適用攸關，自應詳予調查釐清論述說明。乃原
審就上情未詳予調查研求，復未說明其於事實欄為上開認定記載
，所依憑之證據及理由為何，致上訴人二人上訴意旨得據以指摘
，其查證未盡且理由欠備，遽行判決，尚嫌速斷，其審理猶有未
盡。上訴人二人上訴意旨指摘原判決關於此部分不當，尚非全無
理由。按第三審法院應以第二審判決所確認之事實為判決基礎，
刑事訴訟法第三百九十四條第一項前段定有明文。原判決上述之
違背法令，影響於事實之確定，本院無可據以為裁判，應將原判
決關於此部分撤銷，發回原審法院更為審判。
二、上訴駁回部分（即甲○○施用第一級毒品部分）：
查第三審上訴書狀，應述上訴之理由，其未述者，得於提起
上訴後十日內補提理由書狀於原審法院，已逾上述期間，而於第
三審法院未判決前仍未提出上訴理由書狀者，第三審法院應以判
決駁回之，刑事訴訟法第三百八十二條第一項、第三百九十五條
後段規定甚明。本件甲○○經原判決論處施用第一級毒品罪刑後
，不服原判決，於九十九年二月二日具狀提起上訴，並未就此部
分述上訴理由，而其另提出之上訴理由狀中，亦僅對原判決論
處其製造第二級毒品罪刑部分為爭辯，迄今逾期已久，於本院未
判決前仍未就施用第一級毒品部分提出上訴理由，依上開規定，
其此部分上訴自非合法，應予駁回。
據上論結，應依刑事訴訟法第三百九十五條後段、第三百九十七
條、第四百零一條，判決如主文。
中    華    民    國  九十九  年    四    月  二十九  日
                      最高法院刑事第一庭
                          審判長法官  董  明  霈
                                法官  林  茂  雄
                                法官  張  祺  祥
                                法官  林  秀  夫
                                法官  林  錦  芳
本件正本證明與原本無異
                                      書  記  官
中    華    民    國  九十九  年    五    月    六    日
                                                      Ｅ

司法院資訊處製作；財團法人民間司法改革基金會備份。
